【裁判字號】    96,交上訴,2
【裁判日期】    970220
【裁判案由】    業務過失致死
【裁判全文】
福建高等法院金門分院刑事判決         96年度交上訴字第2號
上  訴  人  福建金門地方法院檢察署檢察官
被      告  丙○○
選任辯護人  王  上律師
上列上訴人因業務過失致死案件，不服福建金門地方法院96年度
交訴字第1 號，中華民國96年9月7日第一審判決（起訴案號：福
建金門地方法院檢察署96年度調偵字第19號），提起上訴，本院
判決如下：
    主  文
原判決撤銷。
丙○○從事業務之人，因業務上之過失致人於死，處有期徒刑壹
年陸月，減為有期徒刑玖月。
    事  實
一、丙○○領有職業大貨車駕駛執照，受僱於泉昇營造股份有限
    公司擔任雜工，以駕駛貨車載運材料、機具至工地為附隨業
    務，為從事駕駛業務之人。於民國96年1月3日晚間6 時15分
    許，駕駛泉昇營造股份有限公司所有車牌號碼6F-3629 號自
    用小貨車，沿金門縣金城鎮○○○○道、設有快慢車道之伯
    玉路由山外往金城方向行駛，甫通過金門縣金寧鄉○○路○
    ○段交叉路口，因發現車上所載掃帚掉落地面，為拾回掃帚
    而由快車道變換至慢車道駛向路邊停車，應注意汽車在設有
    慢車道之雙向二車道，於快慢車道間變換車道時，應顯示方
    向燈，讓直行車先行，並注意安全距離，依當時情形，又無
    不能注意情事，竟怠於注意，未顯示方向燈並注意安全距離
    ，即貿然於快慢車道間變換車道駛往路邊停車，適徐雅仁騎
    乘車牌號碼716-PZE 號重型機車行駛在同向後方慢車道，亦
    疏未注意車前狀況，並隨時採取必要之安全措施，猝遇車牌
    號碼6F-3629 號自用小貨車進入前方慢車道停車，閃避不及
    ，追撞車牌號碼6F-3629 號自用小貨車，受有頸骨1至4節骨
    折併脊髓損傷、蜘蛛膜下顱內出血等傷害，經送醫救治，延
    至96年3月30日上午4時許，不治死亡（起訴書誤載為於事故
    發生後就醫前不治死亡，應予更正）。丙○○於事發後即報
    警，並向據報前來尚不知何人肇事之員警自首坦承肇事。
二、案經被害人徐雅仁之父甲○○告訴暨金門縣警察局金寧警察
    所報請福建金門地方法院檢察署檢察官偵查起訴。
    理  由
一、訊之被告丙○○固不諱於右揭時、地駕駛上開自用小貨車與
    被害人徐雅仁騎乘之前開重型機車發生交通事故，致被害人
    死亡，惟矢口否認有何過失，辯稱：伊為雜工，非以駕駛為
    業，當時駕駛車牌號碼車牌號碼6F-3629 號自用小貨車，因
    發現車上所載掃帚掉落地面，為拾回掃帚而由快車道變換至
    慢車道駛向路邊停車，伊變換車道時確曾顯示方向燈，俟車
    輛停妥後，伊猶擬在車後放置安全錐警示後方來車，惟未及
    放置，即遭徐雅仁騎乘機車追撞云云。經查：
    （一）被告領有職業大貨車駕駛執照，駕駛泉昇營造股份有
          限公司所有車牌號碼6F-3629 號自用小貨車於上揭時
          、地遭被害人徐雅仁駕駛之車牌號碼716-PZE 號重型
          機車追撞，業據被告坦承不諱，且有駕駛執照與行車
          執照等影本、道路交通事故調查報告表、道路交通事
          故現場圖、事故地點路況及車損相片等附卷（見警詢
          卷第16頁至第23頁、第29頁及第33頁）足資佐證，又
          被害人徐雅仁因本件道路交通事故受有頸骨1至4節骨
          折併脊髓損傷、蜘蛛膜下顱內出血等傷害，經送醫救
          治，延至96年3月30日上午4時許，不治死亡，亦據福
          建金門地方法院檢察署檢察事務官督同法醫師相驗屬
          實，製有訊問筆錄、勘驗筆錄、相驗屍體證明書及驗
          斷書存卷可稽（見相驗卷第17頁至第27頁）。此外，
          刑法上所謂業務，係指個人基於其社會地位繼續反覆
          所執行之事務，其主要部分之業務固不待論，即為完
          成主要業務所附隨之準備工作與輔助事務，亦應包括
          在內（最高法院71年度台上字第1550號判例參照）；
          被告於偵審中自承受僱於泉昇營造股份有限公司擔任
          雜工，工作內容包括每3至5日即需駕車載運材料、機
          具至工地（見調偵卷第15頁及原審卷第63頁），證人
          林榮森於原審審理時亦結證稱：被告受僱於泉昇營造
          股份有限公司，主要是擔任雜工。工作內容包括駕駛
          貨車運送材料、機具至工地等語（見原審卷第60頁）
          ，足見被告固以雜工為主要業務，然每3至5日即駕車
          載運材料及機具至工地，具有反覆實施之性質，應屬
          其附隨業務無疑，其為從事駕駛業務之人，亦堪認定
          。
    （二）關於本件道路交通事故發生之情形，證人乙○○結證
          稱：伊與同仁徐雅仁一起下班，徐雅仁騎機車，伊駕
          車跟隨在後，伊見被告所駕駛之車輛原行駛在快車上
          ，未打方向燈即突然向右駛入慢車道停放，我看到被
          告停在騎（機）車道上沒有打方向燈，甫停車徐雅仁
          便撞上去，伊見狀質問被告變換車道為何未打方向燈
          ，被告方顯示方向燈，此時到場證人李克儉亦見到被
          告事後方顯示方向燈之情形等語（見原審卷第50頁至
          第56頁），核與證人李克儉結證所述伊於事故發生後
          ，接獲乙○○之電話，方趕抵現場，伊到場後發現許
          雅仁面朝下躺在路邊，肇事貨車未打方向燈停在機車
          道，許雅仁所騎乘716-PZE號 重型機車卡在肇事貨車
          車尾端下方。伊見被告此時方顯示方向燈，伊對被告
          稱不能打開方向燈，直至警察到來時，伊叫被告關掉
          方向燈，被告才關掉方向燈等語（見原審卷第58頁）
          ，尚無不合，應可信實。參以被告供陳伊於靠邊停車
          時未發現在其後方騎乘機車之被害人（見本院卷第71
          頁），足徵被告未顯示方向燈並注意安全距離，即貿
          然於快慢車道間變換車道駛往路邊停車，適徐雅仁騎
          乘車牌號碼716-PZE 號重型機車行駛在同向後方慢車
          道，猝遇車牌號碼6F-3629 號自用小貨車進入前方慢
          車道停車，閃避不及而追撞之。
    （三）發生本件道路交通事故之金門縣金城鎮○○路，係雙
          向二車道且設有快慢車道，事故發生時，夜間有雨，
          路面無缺陷、無障礙物，視距良好，已據卷內道路交
          通事故調查報告表及道路交通事故現場圖繪示明確，
          被告猶陳明事故現場有路燈照明、視線佳、無障礙物
          等（見警詢卷第3 頁），是依當時情形，應無不能注
          意之情事。
    （四）按汽車在設有慢車道之雙向二車道，於快慢車道間變
          換車道時，應顯示方向燈，讓直行車先行，並注意安
          全距離，道路交通安全規則第97條第2 項定有明文，
          此為汽車駕駛人應盡之注意義務，彼時被害人如能注
          意車前狀況，並隨時採取必要之安全措施，遇被告駕
          駛之車輛變換車道，何來煞停不及而發生追撞﹖故被
          害人非無肇事原因可訾；惟被告倘亦盡其注意，於快
          慢車道間變換車道時，顯示方向燈，警示被害人注意
          ，並於被害人未注意時，讓直行之被害人車先行，或
          能與被害人間保持安全距離，亦應不至於甫變換車道
          停車，即遭被害人追撞，造成被害人死亡之結果，是
          以被告於本件道路交通事故之發生非無過失，且其過
          失與被害人之死亡結果間有相當因果關係，均至為灼
          然。本件道路交通事故經福建省金門縣車輛行車事故
          鑑定委員會鑑定結果，認丙○○駕駛車牌號碼6F-362
          9 號自用小貨車變換車道時，未先顯示方向燈光或手
          勢及徐雅仁騎乘車牌號碼716-PZE 號重型機車未注意
          車前狀況，並隨時採取必要之安全措施，皆為肇事原
          因，又送請覆議結果，認丙○○駕駛車牌號碼6F-362
          9號自小貨車違反道路交通安全規則第97條第2項規定
          ，徐雅仁騎乘車牌號碼716-PZE 號重型機車：未注意
          車前狀況，並隨時採取必要之安全措施，有福建省金
          門縣車輛行車事故鑑定委員會96年2月27日 (96)鑑字
          第027 號鑑定意見書及金門縣車輛行車事故鑑定覆議
          委員會96年4 月30日覆鑑字第9612號鑑定覆議意見書
          在卷足稽（見調偵卷第18頁至第22頁），與本院認定
          之結論，無何扞格，可供參考。至於覆議鑑定意見贅
          列被告違反道路交通安全規則第112條第1項第13款規
          定，與事實不符，為本院所不採，附此敘明。
    （五）綜上，被告否認過失所辯，無非推諉卸責之詞，不足
          採信，本案事證明確，被告犯行堪予認定，應依法論
          科。
二、核被告丙○○所為，係犯刑法第276條第2項業務過失致死罪
    。被告於肇事後報警處理，並向據報前來尚不知肇事人姓名
    之員警承認為肇事人，有金門縣警察局道路交通事故肇事人
    自首情形紀錄表及電話通聯紀錄在卷可憑（見原審卷第10頁
    、第22頁），參合被告未逃避偵審之事實，應認合於自首之
    要件，是依刑法第62條前段規定減輕其刑。本件被告犯罪時
    間，在中華民國96年4月24日以前，且非同條例第3條所定不
    得減刑之罪，應依中華民國96年罪犯減刑條例第2條第1項第
    3款、第7條等規定，減其宣告刑二分之一。
三、原審未詳為研求，遽為被告無罪之諭知，非無未洽。檢察官
    上訴意旨指摘原判決不當，為有理由，應由本院將原判決撤
    銷改判。爰審酌被告領有職業大貨車駕駛執照，且為從事駕
    駛業務之人，注意能力應較一般人為高，對於交通法規亦應
    較一般人嫻熟，竟未善盡其注意義務，未顯示方向燈，貿然
    變換車道停車，肇致被害人喪失寶貴而無以回復之生命，駕
    駛態度輕率，應予非難，兼衡被害人同有肇事原因可訾，未
    可完全歸咎於被告一人，及被告素行（曾因竊盜案件，於85
    年間經福建金門地方法院判處有期徒刑8月、緩刑3年確定，
    見卷附臺灣高等法院被告前案紀錄表）、智識程度（高中畢
    業，見警詢筆錄受詢問人欄註記）、所生危害，以及犯後否
    認犯罪，迄未與被害人家屬達成和解，彌補被害人家屬之精
    神創痛，態度難謂良好等一切情狀，量處有期徒刑1年6月，
    並依中華民國96年罪犯減刑條例減為有期徒刑9 月，資為懲
    儆。
據上論結，應依刑事訴訟法第369條第1項前段、第364條、第299
條第1項前段，刑法第276條第2項、第62條前段，刑法施行法第1
條之1 第1項、第2項前段，中華民國96年罪犯減刑條例第2條第1
項第3款、第7條，判決如主文。
本案經檢察官李叔芬到庭執行職務。
中    華    民    國    97    年     2    月    20    日
                  刑事庭審判長法  官  林勤純
                              法  官  朱光仁
                              法  官  蔡新毅
以上正本證明與原本無異。
如不服本判決，應於收受送達後十日內向本院提出上訴書狀，其
未敘述上訴之理由者並得於提起上訴後十日內向本院補提理由書
（均須按他造當事人之人數附繕本）。
                              書記官  李麗鳳
中    華    民    國    97    年     2    月    27    日
※附錄本案論罪科刑法條全文
中華民國刑法第276條
因過失致人於死者，處2年以下有期徒刑、拘役或2千元以下罰金
。
從事業務之人，因業務上之過失犯前項之罪者，處5 年以下有期
徒刑或拘役，得併科3千元以下罰金。


司法院資訊處製作；財團法人民間司法改革基金會備份。
